【裁判字號】    89,上訴,1906
【裁判日期】    890613
【裁判案由】    瀆職
【裁判全文】
臺灣高等法院刑事判決                  八十九年度上訴字第一九六號
    上  訴  人
    即  自訴人  子○○
    被      告  巳○○
                乙○
                亥○○
                壬○○
                丁○○
                丑○○
                己○○
                癸○○
                午○○
                寅○○
                申○○
                丙○
                卯○○
                戌○○
                酉○○
                天○○
                辛○○
                辰○○
                戊○○
                未○○
                庚○○
                甲○○
右上訴人，因自訴被告瀆職案件，不服臺灣台北地方法院，八十九年度自字第三八七
號，中華民國八十九年四月二十七日第一審判決，提起上訴，本院判決如左：
    主      文
上訴駁回。
    理      由
一、自訴意旨詳如附件自訴狀所載。
二、按犯罪之被害人固得依刑事訴訟法第三百十九條第一項規定向法院提起自訴，然
    此所稱犯罪之被害人，係指因犯罪而直接被害之人，所謂直接被害人，指其法益
    因他人之犯罪而直接被其侵害者而言（參照最高法院四十二年度台非字第一八號
    判例），至個人與國家或社會，因犯罪而同時被害者，該被害之個人，固亦得提
    起自訴，但所謂同時被害，自須個人之被害與國家或社會之被害由於同一之犯罪
    行為所致，若犯罪行為雖足加國家或社會以損害，而個人之受害與否，尚須視他
    人之行為而定者，即不能謂係同時被害，仍難認其有提起自訴之權（參照最高法
    院二十六年度渝上字第八九三號判例）。刑法第一百二十四條之枉法裁判罪，係
    侵害國家法益之罪，縱裁判結果於個人權益不無影響，但該罪既為維護司法權之
    正當行使而設，是其直接受害者究為國家，並非個人，個人即非因犯罪而同時被
    害者，自不得提起自訴（最高法院著有五十四年度台上字第二四六號判例足資參
    照）。至不得提起自訴而提起者，應諭知不受理之判決，並得不經言詞辯論為之
    ，刑事訴訟法第三百三十四條、第三百四十三條、第三百零七條分別定有明文。
三、本件自訴人子○○自訴被告巳○○等係行政法院評事，為具有審判職務之公務員
    ，分別作成該院八十二年度判字第一三二九號、第一九三○號、第二四六三號、
    第二九○七號、八十三年度裁字第二三九號、第六二六號、八十九年度裁字第二
    四一號裁判時，竟未依行政院四十三年九月二十四日台（四六）內字第六○三九
    號令、四十七年十一月四日台（四七）內字第一九三一七號函、四十九年四月十
    六日台（四九）內字第二○九五號令、四十九年七月二十五日台（四九）內字第
    四○九四號令、五十年七月六日台（五十）內字第四一○號令、八十三年七月九
    日台八十三內字第二六四九七號函、法務部八十三年一月二十八日八十三律字第
    二○一七號函等意旨，按依法行政原則審查，為枉法之裁判等語，而向原審法院
    自訴被告等涉犯刑法第一百二十四條之枉法裁判罪嫌。惟此參諸上開說明，自訴
    人並非屬該罪之直接被害人，依法即不得提起自訴，其不得提起本件自訴而猶向
    原審法院提起，原審法院因而依前揭法條規定，逕為諭知不受理之判決，並不經
    言詞辯論為之，經核並無不合。自訴人上訴意旨猶以其係直接犯罪之被害人，而
    指摘原審判決不當，其上訴顯無理由，應予駁回，並不經言詞辯論為之。
據上論斷，應依刑事訴訟法第三百六十八條、第三百七十二條，判決如主文。
中    華    民    國    八十九    年       六       月      十三        日
                        臺灣高等法院刑事第三庭
                            審判長法  官  張  連  財
                                  法  官  李  英  勇
                                  法  官  張  傳  栗
右正本證明與原本無異。
如不服本判決應於收受送達後十日內向本院提出上訴書狀，其未敘述上訴之理由者並
得於提起上訴後十日內向本院補提理由書（均須按他造當事人之人數附繕本）。
                                  書記官  王  秀  雲
中    華    民    國    八十九    年       六       月      十三        日


司法院資訊處製作；財團法人民間司法改革基金會備份。
